【裁判字號】    95,訴,221
【裁判日期】    950717
【裁判案由】    偽造文書
【裁判全文】
臺灣士林地方法院刑事判決               95年度訴字第221號
公  訴  人  臺灣士林地方法院檢察署檢察官
被      告  庚○○
上列被告因偽造文書等案件，經檢察官提起公訴（94年度偵緝字
第40、65號）及併案審理（95年度偵字第2409、2833號），本院
於訊問被告後，被告為有罪之陳述，本院合議庭裁定認以行簡式
審判程序審理為宜，並判決如下：
    主  文
庚○○連續犯幫助連續詐欺取財罪，累犯，處有期徒刑柒月；又
犯行使偽造公文書罪，累犯，處有期徒刑壹年貳月。應執行有期
徒刑壹年陸月。
    事  實
庚○○曾於91年間犯偽造文書罪，經法院判處有期徒刑5 月確定
，並於92年6月11日執行完畢。竟仍不知悛悔，復為下列犯行：
一、庚○○因需錢花用，基於幫助詐欺集團向他人詐財之概括犯
    意，先後至銀行開設帳戶，再將上開帳戶之存摺、提款卡、
    印章等交付不詳姓名年籍綽號「陳先生」之成年男子，詳情
    如後附表一所載。該「陳先生」者再將之轉交詐欺集團，用
    以施用詐術，向乙○○、戊○○、甲○○、丙○○等詐騙財
    物，使乙○○等人陷於錯誤，分別匯款至上開帳戶內，詐騙
    集團再持上開帳戶之存摺、提款卡、印章等物提領，其詳情
    如後附表二所載。
二、庚○○另於94年3 月間，因與友人投資公司，缺錢花用，竟
    意圖為自己不法所有及變造公文書之犯意，向丁○○訛稱其
    為大陸某公司經理，因所有帳戶無法提款，並自其父己○○
    處取得己○○所有坐落台北縣三峽鎮○○段溪南小段506 、
    518 之3 、518 、518 之2 、518 之4 等土地之所有權狀影
    本後，於94年3 月中旬某日，在其台北市○○區○○街51
    巷7 號4 樓住處，將之變造為所有權人「蔡博庸」，並告訴
    丁○○，「蔡博庸」係其外祖母，上開土地為其所管，僅尚
    未登記在其名下，接續向丁○○施以詐術，致丁○○陷於錯
    誤，陸續於94年3 月8 日、3 月12日及3 月底某日，分別借
    予款項新台幣（下同）26萬元、94萬元、80萬元，合計200
    萬元。嗣丁○○多次與庚○○聯絡未果，詳予查證，始知受
    騙。
三、案經臺北市政府警察局內湖分局、南港分局報告臺灣士林地
    方法院檢察署檢察官偵查起訴及由高雄縣政府警察局報請臺
    灣高雄地方法院檢察署檢察官移由臺灣士林地方法院檢察署
    檢察官移送併案審理。
    理  由
一、上揭犯罪事實，業據被告庚○○於本院審理時坦承不諱，核
    與其於警詢之供承，及證人即被害人乙○○、戊○○、甲○○、丙○○、丁○○於警詢指訴其等被詐騙之情節，暨證人
    即被告之父己○○於警詢、偵查中證述情節相符，復有被告
    於上開銀行帳戶開戶與交易明細資料、被害人乙○○、戊○○、甲○○、丙○○等人匯款交易明細、被告變造上開土地
    所有權狀影本5 紙、被告向被害人丁○○詐財所交付之本票
    3 紙（其內被告之身分證統一編號、住址故意寫錯，俾免被
    追索）等證物附卷可稽，足認被告自白係與事實相符，堪可
    採信。本件犯罪事證明確，被告犯行可以認定，應予依法論
    科。
二、核被告上開事實一、所為，係犯刑法第30條第1 項、第339
    條第1 項之幫助詐欺取財罪；事實二、所為，係犯刑法第
    216 條、第211 條之行使變造公文書罪及第339 條第1 項之
    詐欺取財罪，其基於一次詐欺行為，接續持變造公文書向被
    害人丁○○詐欺取財，為接續犯；其變造之低度行為已為高
    度之行使行為所吸收，不另論罪。又被告行為後，刑法第55
    條牽連犯、第56條連續犯之規定，業於94年1 月7 日修正公
    布刪除，刑法第47條、第51條第5 款規定亦修正，並於95年
    7 月1 日施行，則被告之犯行，因行為後新法業已刪除牽連
    犯、連續犯及修正累犯、定執行刑之規定，此刪除或修正雖
    非犯罪構成要件之變更，但顯已影響行為人刑罰之法律效果
    ，自屬法律有變更，綜其全部罪刑之結果而為比較，依新法
    第2 條第1 項規定，比較新舊法結果，仍應適用較有利於被
    告行為時法律即舊法論以牽連犯、連續犯及累犯、定執行刑
    規定（最高法院95年第8 次刑事庭會議決議參照）。是被告
    上開事實一、多次連續幫助連續詐欺犯行，其犯罪時間均在
    修正後刑法生效施行前，且時間密接，所犯構成要件相同，
    顯係基於概括犯意反覆為之，應依修正前刑法第56條連續犯
    規定，以一罪論，並加重其刑。被告事實二、所為，其時間
    在修正後刑法生效施行前，所犯2 罪有方法目的之牽連關係
    ，應依修正前刑法第55條後段規定，從一重處斷論以行使變
    造公文書罪。被告曾於91年間犯偽造文書罪，經判處有期徒
    刑5 月確定，並於92年6 月11日執行完畢，有其刑案資料查
    註紀錄表可按，其於有期徒刑執行完畢後5 年以內再犯
    本件之罪，依修正前刑法第47條規定，均為累犯，依法加重
    其刑，連續幫助連續詐欺取財罪部分遞加重其刑。又被告連
    續幫助連續詐欺取財行為，僅止於幫助，爰依刑法第30條第
    2 項規定，按正犯之刑度減輕之，並先加後減之。所犯上開
    2 罪之時間，分別為93年9 、10月間，94年3 月間，時隔日
    久，且其於93年9 、10月間，係因與人發生車禍，需錢賠償
    始起意販賣金融帳戶，幫助他人詐欺取財；而94年3 月間，
    係因與人合夥，缺錢孔急，始起意向被害人丁○○詐欺取財
    ，其間犯意各別，行為互殊，應分論併罰。爰審酌被告素行
    、犯罪動機、手段、危害程度及犯後態度等一切情狀、分別
    量處如主文所示之刑，以示懲儆，並定其應執行刑。另被告
    行為後，刑法施行法增訂第1 之1 條，於95年6 月14日公布
    ，並於同年7 月1 日施行，該條規定：「中華民國94年1 月
    7 日刑法修正施行後，刑法分則編所定罰金之貨幣單位為新
    台幣。94年1 月7 日刑法修正時，刑法分則編未修正之條文
    定有罰金者，自94年1 月7 日刑法修正施行後，就其所定數
    額提高為30倍。但72年6 月26日至94年1 月7 日新增或修正
    之條文，就其所定數額提高為3 倍」。本件被告所犯刑法第
    339 條第1 項之罪，有罰金刑之處罰，該條文自24年7 月1
    日施行後，即未再修正，依上開增訂刑法施行法第1 之1 條
    規定，比較修正前後罰金刑之處罰規定，對被告而言，並無
    不利，依新刑法第2 條第1 項規定，應適用修正前之規定。
    併予說明。
三、據上論斷，應依刑事訴訟法第273 條之1 第1 項、第299 條
    第1 項前段、刑法第2 條第1 項、第30條、第339 條第1項
    、第216 條、第211 條、修正前刑法第47條、第51條第5款
    、第55條後段、第56條、刑法施行法第1 之1 條、罰金罰鍰
    提高標準條例第1條前段，判決如主文。
本案經檢察官王巧玲到庭執行職務
中    華    民    國    95    年    7     月    17    日
                  刑事第一庭法  官  陳宗鎮
以上正本證明與原本無異。
如不服本判決，應於判決送達後10日內，向本院提出上訴狀。
                            書記官  陳如玲
中    華    民    國    95    年    7     月    21    日
附錄本案論罪科刑法條之依據：
刑法第339 條（普通詐欺罪）
意圖為自己或第三人不法之所有，以詐術使人將本人或第三人之
物交付者，處5 年以下有期徒刑、拘役或科或併科1 千元以下罰
金。
刑法第211 條（偽造變造公文書罪）
偽造、變造公文書，足以生損害於公眾或他人者，處1 年以上7
年以下有期徒刑。


司法院資訊處製作；財團法人民間司法改革基金會備份。
